【裁判字號】    98,審訴,535
【裁判日期】    980729
【裁判案由】    違反毒品危害防制條例
【裁判全文】
臺灣新竹地方法院刑事判決             98年度審訴字第535號
公  訴  人  臺灣新竹地方法院檢察署檢察官
被      告  甲○○
上列被告因違反毒品危害防制條例案件，經檢察官提起公訴（98
年度毒偵字第751 號）後，經被告於本院準備程序中，就被訴事
實為有罪之陳述，經告知被告簡式審判程序之旨，並聽取檢察官
、被告之意見後，經本院合議庭裁定由受命法官進行簡式審判程
序，本院判決如下：
    主  文
甲○○施用第一級毒品，累犯，處有期徒刑捌月。又施用第二級
毒品，累犯，處有期徒刑肆月。應執行有期徒刑拾月。
    犯罪事實
一、甲○○前於民國87年間，因施用毒品案件，經本院於87年9
    月22日以87年度毒聲字第660 號裁定送勒戒所觀察、勒戒後
    ，因認有繼續施用毒品傾向，再經本院於88年1 月25日以88
    年度毒聲字第112 號裁定令入戒治處所施以強制戒治，嗣於
    88年8月6日經裁定停止戒治交付保護管束出所，於89年1 月
    27日保護管束期滿未經撤銷視同執行完畢，並經臺灣新竹地
    方法院檢察署檢察官分別於89年2 月17日以89年度戒毒偵字
    第14號及於90年5月23日以90年度戒毒偵字第103號為不起訴
    處分確定。復於93年間，因連續施用第一、二級毒品案件，
    經本院於94年7月8日以94年度訴字第152 號判決分別判處有
    期徒刑9月、5月，併定應執行有期徒刑1年1月確定，嗣經本
    院於96年7月16日以96年度聲減字第327號裁定分別減刑為有
    期徒刑4月又15日、2月又15日，併定應執行有期徒刑6 月又
    15日確定，甫於96年8月7日縮刑期滿執行完畢。另於94年間
    ，因施用毒品案件，經本院於95年1 月18日以95年度毒聲字
    第26號裁定送觀察、勒戒後，因認有繼續施用毒品之傾向，
    再經本院於95年3月26日以95年度毒聲字第116號裁定令入戒
    治處所施以強制戒治，嗣經施以強制戒治執行滿6 月後，經
    戒治處所評定其戒治成效為合格，而認無繼續戒治之必要，
    於96年1 月30日執行完畢釋放出所，並經臺灣新竹地方法院
    檢察署檢察官於96年1月30日以96年度戒毒偵字第6號為不起
    訴處分確定。
二、詎甲○○仍不知悔改，於上開強制戒治執行完畢釋放後5 年
    內，復基於施用第一級毒品海洛因之犯意，於98年4 月22日
    晚間7、8時許，在其位於新竹市○○路7 巷23號之住處，以
    將第一級毒品海洛因摻水置於注射針筒注射入體內之方式，
    非法施用第一級毒品海洛因1 次；另基於施用第二級毒品甲
    基安非他命（起訴書誤載為安非他命）之犯意，於98年4 月
    21日至22日間之某不詳時間，在新竹市○○路載熙國小旁之
    某友人家中，以將第二級毒品甲基安非他命置於玻璃球吸食
    器內燒烤後吸取煙霧之方式，非法施用第二級毒品甲基安非
    他命1次。嗣為警於98年4月23日上午9 時30分許，在新竹市
    ○○路○段541號查獲，並採集其尿液送驗後，檢驗結果呈甲
    基安非他命、可待因、嗎啡等陽性反應，始知悉上情。
三、案經新竹市警察局移送臺灣新竹地方法院檢察署檢察官偵查
    起訴。
    理    由
一、程序部分：
    按除被告所犯為死刑、無期徒刑、最輕本刑為3 年以上有期
    徒刑之罪或高等法院管轄第一審案件者外，於前條第1 項程
    序進行中，被告先就被訴事實為有罪之陳述時，審判長得告
    知被告簡式審判程序之旨，並聽取當事人、代理人、辯護人
    及輔佐人之意見後，裁定進行簡式審判程序，刑事訴訟法第
    273條之1第1 項定有明文。本件被告甲○○所犯係死刑、無
    期徒刑、最輕本刑為3 年以上有期徒刑以外之罪，其於準備
    程序中就被訴事實為有罪之陳述，經告知簡式審判程序之旨
    ，並聽取公訴人及被告甲○○之意見後，本院合議庭認為適
    宜而裁定由受命法官獨任進行簡式審判程序，合先敘明。
二、認定被告甲○○犯行所憑之各項證據：
（一）被告甲○○對於其施用第一級毒品海洛因、第二級毒品甲
      基安非他命之犯行，迭於本院準備程序、簡式審判程序時
      均坦承不諱（本院卷第48頁背面、第52頁背面）。
（二）臺灣檢驗科技股份有限公司98年5 月13日出具之濫用藥物
      檢驗報告暨新竹市警察局毒品犯罪嫌疑人尿液採驗作業管
      制紀錄影本各1 份（見偵查卷第57、58頁）在卷足參：對
      於被告甲○○於98年4月23日下午1時30分許在警局所親採
      封緘之尿液（檢體編號：D－038），經送臺灣檢驗科技股
      份有限公司以氣相層析質譜儀分析法檢驗後，呈鴉片類、
      安非他命類陽性反應，其中可待因、嗎啡濃度分別為7110
      ng/ml、50201ng/ml，各逾閾值濃度（各為300 ng/ml）23
      倍、167 倍有餘，而安非他命、甲基安非他命濃度則各為
      299 ng/ml、4159ng/ml，其中甲基安非他命逾閾值濃度（
      為500ng/ml）8倍有餘，是被告甲○○於98年4月22日晚間
      7、8時許及98年4 月21日至22日間之某不詳時間，應分別
      有施用第一級毒品海洛因、第二級毒品甲基安非他命各1
      次之犯行；且核與其於本院準備程序、簡式審判程序所為
      之供述相符。
（三）甲○○前於87年間，因施用毒品案件，經本院於87年9 月
      22日以87年度毒聲字第660 號裁定送勒戒所觀察、勒戒後
      ，因認有繼續施用毒品傾向，再經本院於88年1 月25日以
      88年度毒聲字第112 號裁定令入戒治處所施以強制戒治，
      嗣於88年8月6日經裁定停止戒治交付保護管束出所，於89
      年1 月27日保護管束期滿未經撤銷視同執行完畢，並經臺
      灣新竹地方法院檢察署檢察官分別於89年2 月17日以89年
      度戒毒偵字第14號及於90年5 月23日以90年度戒毒偵字第
      103 號為不起訴處分確定。復於93年間，因連續施用第一
      、二級毒品案件，經本院於94年7月8日以94年度訴字第15
      2號判決分別判處有期徒刑9月、5 月，併定應執行有期徒
      刑1年1月確定，嗣經本院於96年7 月16日以96年度聲減字
      第327號裁定分別減刑為有期徒刑4月又15日、2 月又15日
      ，併定應執行有期徒刑6月又15日確定，甫於96年8月7 日
      縮刑期滿執行完畢。另於94年間，因施用毒品案件，經本
      院於95年1 月18日以95年度毒聲字第26號裁定送觀察、勒
      戒後，因認有繼續施用毒品之傾向，再經本院於95年3 月
      26日以95年度毒聲字第116 號裁定令入戒治處所施以強制
      戒治，嗣經施以強制戒治執行滿6 月後，經戒治處所評定
      其戒治成效為合格，而認無繼續戒治之必要，於96年1 月
      30日執行完畢釋放出所，並經臺灣新竹地方法院檢察署檢
      察官於96年1月30日以96年度戒毒偵字第6號為不起訴處分
      確定等情，有臺灣高等法院被告前案紀錄表1 份在卷可參
      。其於前開強制戒治執行完畢釋放後5 年內，再犯本件施
      用毒品之犯行，依毒品危害防制條例第23條第2 項規定，
      本院自應予以審理。
（四）綜上，本件被告甲○○施用毒品之犯行明確，均應依法予
      以論科。
三、又被告甲○○所犯施用第二級毒品犯行部分，公訴人認被告
    甲○○係施用第二級毒品安非他命。惟安非他命、甲基安非
    他命固同屬安非他命類之中樞神經興奮劑，且俗名通常互為
    混用，惟2 者究屬不同之第二級毒品，並以甲基安非他命目
    前國內濫用最為嚴重。而施用甲基安非他命之代謝最先是去
    N-甲基（N-deme thylation）形成安非他命，而施用甲基安
    非他命後，在正常尿液PH值情況下，24小時內，有43％服用
    劑量以甲基安非他命原態排出；另施用安非他命後24小時內
    ，有30％以安非他命原態排出，20％經去氮基作用及氧化作
    用形成苯甲酸，2 ％經反應形成Norephedrine（參照行政院
    衛生署出版「物質濫用」、「常見濫用藥物檢驗方法彙編」
    所載）。施用安非他命後，其尿液不致檢出甲基安非他命陽
    性反應，而施用甲基安非他命後，其尿液可檢出甲基安非他
    命和其代謝物安非他命成分，有行政院衛生署管制藥品管理
    局93年11月2日管檢字第0930010499號函影本1份在卷可參。
    是尿液經檢驗出甲基安非他命陽性，係被告甲○○施用甲基
    安非他命後以甲基安非他命原態排出者；而檢驗出安非他命
    陽性部分，乃施用甲基安非他命、安非他命均可檢驗出安非
    他命陽性反應。則由本件被告甲○○尿液經檢驗結果，呈甲
    基安非他命陽性反應，足以認定被告甲○○係施用甲基安非
    他命，而非安非他命。是公訴人就此部分記載為安非他命，
    應予更正。
四、論罪科刑：
（一）論罪：按海洛因、甲基安非他命分別係毒品危害防制條例
      第2條第2項第1款、第2款所定之第一、二級毒品，均屬違
      禁物，自不得非法持有、施用。故核被告甲○○於98年4
      月22日晚間7、8 時許非法施用第一級毒品海洛因1次之犯
      行，係犯毒品危害防制條例第10條第1 項之施用第一級毒
      品罪；另於98年4 月21日至22日間之某不詳時間，非法施
      用第二級毒品甲基安非他命1 次之犯行，則係犯毒品危害
      防制條例第10條第2 項之施用第二級毒品罪；又被告甲○
      ○持有第一級毒品海洛因、第二級毒品甲基安非他命後，
      進而施用，其持有之低度行為應為施用之高度行為所吸收
      ，不另論以持有第一級毒品及第二級毒品罪。
（二）數罪併罰：被告甲○○施用第一級毒品海洛因、第二級毒
      品甲基安非他命各1 次等犯行，其犯意各別，行為互異，
      構成要件不同，自應分別論罪，合併處罰。
（三）累犯：被告甲○○前於93年間，因連續施用第一、二級毒
      品案件，經本院於94年7月8 日以94年度訴字第152號判決
      分別判處有期徒刑9月、5月，併定應執行有期徒刑1年1月
      確定，嗣經本院於96年7月16日以96年度聲減字第327號裁
      定分別減刑為有期徒刑4月又15日、2月又15日，併定應執
      行有期徒刑6月又15日確定，甫於96年8月7 日縮刑期滿執
      行完畢等情，有臺灣高等法院被告前案紀錄表1 份在卷可
      按，其受有期徒刑之執行完畢，5 年以內故意再犯本件有
      期徒刑以上之罪，為累犯，依法加重其刑。
（四）量刑：爰審酌被告甲○○除有前開施用毒品及其餘刑案之
      執行之紀錄，業已詳述如上，另有違反麻醉藥品管理條例
      、侵占、違反戡亂時期肅清煙毒條例案件等刑事前案紀錄
      ，足徵其素行非佳，竟仍不知戒惕，再度違犯本件毒品危
      害防制條例第10條第1 項、第2 項之罪，無視於毒品對於
      自身健康之戕害及國家對於杜絕毒品犯罪之禁令；其犯罪
      之動機、目的單純；又施用毒品係自戕行為，犯罪手段平
      和，亦未因此而危害他人，所生損害非大；再考之其於犯
      後坦承犯行，態度良好，並參諸施用毒品者均有相當程度
      之成癮性及心理依賴，其犯罪心態與一般刑事犯罪之本質
      並不相同，應側重以適當之醫學治療及心理矯治處遇為宜
      等一切情狀，量處如主文所示之刑，以示懲儆（至被告甲
      ○○所提出之於97年7 月14日、同年月22日、同年8 月5
      日、同年9 月22日之新中興醫院門診醫療費用收據、新中
      興醫院於98年7 月20日所出具之診斷證明書各1 紙，見本
      院卷第56至61頁，係被告甲○○於本案犯罪前之自行戒斷
      治療，惟因無效致仍為本案施用第一、二級毒品之犯行，
      是認前開書證，難為有利於被告甲○○之認定，另被告甲
      ○○於本案辯論終結後之98年7 月20日自行至新中興醫院
      為美沙酮維持療程，有上揭新中興醫院於同日所出具之診
      斷證明書1 紙附卷足參，亦係臨訴所為，亦無法以之為減
      免被告甲○○罪責之憑據，併此敘明）。
（五）不予沒收之說明：至扣案之門號0000000000手機1 支（含
      SIM卡1張），為被告甲○○所有，惟非供本件犯行所用之
      物，亦非屬違禁物，爰不另為沒收之諭知，附此敘明。
據上論斷，應依刑事訴訟法第273條之1第1項、第299條第1 項前
段，毒品危害防制條例第10條第1項、第2項，刑法第11條前段、
第47條第1項、第51條第5款，判決如主文。
本案經檢察官郭進昌到庭執行職務。
中    華    民    國    98    年    7     月    29    日
                  刑事第九庭  法  官  劉兆菊
以上正本證明與原本無異
如不服本判決應於收受判決後10日內向本院提出上訴書狀，並應
敘述具體理由。其未敘述上訴理由者，應於上訴期間屆滿後20日
內向本院補提理由書「切勿逕送上級法院」。
中    華    民    國    98    年    7     月    29    日
                              書記官  林兆嘉
附錄本案論罪科刑法條全文
毒品危害防制條例第10條
施用第一級毒品者，處6月以上5年以下有期徒刑。
施用第二級毒品者，處3年以下有期徒刑。


司法院資訊處製作；財團法人民間司法改革基金會備份。
